【裁判字號】    92,訴,364
【裁判日期】    921216
【裁判案由】    損害賠償
【裁判全文】
臺灣桃園地方法院民事判決  九十二年度訴字第三六四號
    原      告  乙○○
                丙○○
    共同
    訴訟代理人  盧建宏律師
    被      告  甲○○      住.
右當事人間請求損害賠償事件，原告就本院九十一年度交易字第三六二號刑事案件提起
附帶民事訴訟（九十一年度交附民字第一一六號），經本院刑事庭裁定移送前來，本院
於民國九十二年十二月九日辯論終結，判決如左：
    主      文
被告應給付原告各新臺幣陸萬零柒佰柒拾伍元，及自民國九十一年八月一日起至清償日
止，按年息百分之五計算之利息。
原告其餘之訴駁回。
訴訟費用由被告負擔百分之二，餘由原告負擔。
本判決第一項得假執行。
原告其餘假執行之聲請駁回。
    事      實
甲、原告方面：
壹、聲明：
一、被告應給付原告乙○○新臺幣（下同）二百八十六萬五千三百十六元、原告丙○
    ○二百六十五萬五千七百六十元，及均自刑事附帶民事起訴狀繕本送達被告翌日
    （即民國九十一年八月一日）起至清償日止，按年息百分之五計算利息。
二、願供擔保請准宣告假執行。
貳、陳述：
    被告於九十一年二月十六日晚間，駕駛車號Ｌ五—三四五八號自用小客車，沿桃
    園縣八德市○○○路由南往北方向行駛，於同日二十二時三十分許，途經中華路
    與中華北街口時，竟疏未注意，超速行駛，且未注意當時車前有行人許夢純自路
    邊穿越中華路而撞及許夢純，造成許夢純頭部外傷，嗣於同年月二十四日因神經
    性休克死亡，被告過失致死之犯行業經鈞院以九十一年度交易字第三六二號及臺
    灣高等法院九十一年度交上易字第四一九號刑事判決有罪確定。本件車禍事故肇
    因被告駕車時疏未注意車前狀況並超速駕駛撞及被害人許夢純，被告就被害人許
    夢純之死亡顯有過失，且有因果關係，原告為被害人許夢純之父母，原告爰依民
    法第一百八十四條第一項前段、第一百九十二條、第一百九十四條規定，請求被
    告連帶賠償下列損害：
    (1)醫療費用：
      原告乙○○支付被害人許夢純之醫療費用一萬四千二百三十四元。
    (2)喪葬費部分：
      原告乙○○支付被害人許夢純之喪葬費用二十八萬九千四百四十元。
    (3)扶養費部分：
      原告二人為被害人許夢純之父母，被害人許夢純為七十一年一月二十九日生，
      九十一年二月二十四日死亡時已成年，而原告二人共有子女五人，被害人許夢
      純所負之扶養義務為五分之一，依台閩地區簡易生命表平均餘命欄，原告乙○
      ○尚有二十九年餘命，原告丙○○尚有三十七年餘命，再按八十八臺灣地區每
      人每年平均消費支出為十五萬四千一百十八元，依霍夫曼係數計算扣除中間利
      息後，原告乙○○所得請求之扶養費為五十六萬一千六百四十二元，原告丙○
      ○所得請求之扶養費為六十五萬五千七百六十元。
    (4)精神慰撫金部分：
      被害人許夢純係原告二人之女，因被告未注意車前狀況並超速行駛而喪失生命
      ，原告均深感哀痛精神受有莫大痛苦，爰請求被告賠償原告二人各二百萬元之
      精神慰撫金。
    (5)總計被告應賠償原告乙○○二百八十六萬五千三百十六元，原告丙○○二百六
      十五萬五千七百六十元，及均自刑事附帶民事起訴狀繕本送達被告翌日（即九
      十一年八月一日）起至清償日止，按年息百分之五計算之利息。
參、證據：提出下列證據為證。
原證一：八十八年臺閩地區簡易生命表影本一份。
原證二：國情統計通報影本一份。
原證三：霍夫曼計算法影本一紙。
原證四：戶籍謄本五紙。
原證五：喪葬費用明細表影本一份。
原證六：行政院衛生署桃園醫院醫療費用證明單影本一紙。
原證七：和平禪寺感謝函影本一紙。
原證八：和平禪寺公益祀堂核准證影本一紙。
乙、被告方面：
壹、聲明：
    駁回原告之訴。
貳、陳述：
    對於原告所主張之上開事實並不爭執，但是被害人許夢純於案發時在禁止行人穿
    越之道路，穿越上開馬路致被告閃避不及而撞及被害人許夢純，被害人許夢純與
    有過失，依民法二百十七條第一項之規定應減輕或免除被告之責任，而且原告已
    領取強制汽車責任保險金一百四十一萬四千二百三十四元，應予以扣除。
參、證據：提出下列證據為證。
被證一：小客車行照影本一紙。
被證二：保險證影本一紙。
丙、本院依職權調閱本院九十一年度交易字第三六二號刑事卷宗（含臺灣桃園地方法
    院九十一年度偵字第六０八九號偵查卷宗、九十一年度相字第三八六號相驗卷宗
    及臺灣高等法院九十一年度交上易字第四一九號刑事卷宗），並向第一產物保險
    股份有限公司查詢：車號Ｌ五－三四五八自用小客車肇事致許夢純死亡，所給付
    許夢純繼承人強制汽車責任保險金數額為何。
    理      由
甲、程序方面：
    按訴狀送達後，原告不得將原訴變更或追加他訴，但擴張或減縮應受判決事項之
    聲明者，不在此限，民事訴訟法第二百五十五條第一項第三款定有明文。本件原
    告乙○○於刑事附帶民事訴訟狀內請求：被告應給付伊二百九十一萬一千六百四
    十二元，及法定遲延利息，惟原告乙○○於九十二年九月十九日具狀將其請求減
    縮為：被告應給付伊二百八十六萬五千三百十六元，及法定遲延利息，原告乙○
    ○上開訴之聲明之減縮，於法無違，應予准許。
乙、得心證之理由：
壹、原告起訴主張：被告於九十一年二月十六日晚間，駕駛車號Ｌ五—三四五八號自
    用小客車，沿桃園縣八德市○○○路由南往北方向行駛，於同日二十二時三十分
    許，途經中華路與中華北街口時，竟疏未注意，超速行駛，且未注意當時車前有
    行人許夢純自路邊穿越中華路而撞及許夢純，造成許夢純頭部外傷，嗣於同年月
    二十四日因神經性休克死亡，被告過失致死之犯行業經鈞院以九十一年度交易字
    第三六二號及臺灣高等法院九十一年度交上易字第四一九號刑事判決有罪確定。
    本件車禍事故肇因被告駕車時疏未注意車前狀況並超速駕駛撞及被害人許夢純，
    被告就被害人許夢純之死亡顯有過失，且有因果關係，原告為被害人許夢純之父
    母，原告爰依民法第一百八十四條第一項前段、第一百九十二條、第一百九十四
    條規定，請求被告連帶賠償原告乙○○二百八十六萬五千三百十六元，原告丙○
    ○二百六十五萬五千七百六十元，及均自刑事附帶民事起訴狀繕本送達被告翌日
    （即九十一年八月一日）起至清償日止，按年息百分之五計算之利息等語。被告
    則以：被害人許夢純於案發時在禁止行人穿越之道路，穿越上開馬路致被告閃避
    不及而撞及被害人許夢純，被害人許夢純與有過失，依民法二百十七條第一項之
    規定應減輕或免除被告之責任，而且原告已領取強制汽車責任保險金一百四十一
    萬四千二百三十四元，應予以扣除等語，資為抗辯。
貳、本件原告主張被告於右揭時、地，駕駛車號Ｌ五－三四五八號自用小客車，沿桃
    園縣八德市○○路，由南往北方向行駛，途經中華路與中華北街口時，適有行人
    許夢純自路邊穿越中華路，被告所駕駛之前開自用小客車撞及被害人許夢純，致
    被害人許夢純頭部外傷，經送醫後不治死亡，被告上開過失致死犯行，經本院九
    十一年度交易字第三六二號刑事判決及臺灣高等法院九十一年度交上易字第四一
    九號刑事判決有罪確定，復經本院依職權調取上開刑事案件全卷核閱無訛，且為
    被告所不爭執，自堪信為真實。
參、按駕駛人行車速度，依標誌或標線之規定，無標誌或標線者，在市區道路，時速
    不得超過五○公里，在郊外道路時速不得超過六○公里；又汽車行駛時，駕駛人
    應注意車前狀況，並隨時採取必要之安全措施，道路交通安全規則第九十三條第
    一項、第九十四條第三項定有明文。被告於市區道路駕車，自應注意上述道路交
    通安全規定，而當時天候晴朗、路面平整無障礙物、視線良好等情，有道路交通
    事故調查報告表附於臺灣桃園地方法院檢察署九十一年度相字第三八六號相驗卷
    宗中可稽。被告於上開刑事案件警訊中自承：案發當時車速約六十公里等語（見
    臺灣桃園地方法院檢察署九十一年度相字第三八六號相驗卷宗第九頁），且證人
    即案發時之目擊者李育駿亦於臺灣高等法院九十一年度交上易字第四一九號刑事
    案件審理中，證稱：被告當時車速應該是六十或九十公里，因為人被撞在空中轉
    一圈才掉下等語（見上開刑事卷宗第二十八頁），足見被告客觀上並無不能注意
    之情事，竟疏未注意車前狀況，超速行駛，撞及穿越該路段之行人許夢純，被告
    上開行為顯有過失，且被告上開過失行為，與被害人許夢純之死亡，具有相當因
    果關係。
肆、本件被告因駕車過失撞及被害人許夢純，致其死亡之事實，既經認定，原告為被
    害人許夢純之父、母，有原告提出戶籍謄本一紙附卷可稽，原告爰依侵權行為法
    律關係，請求被告負損害賠償之責，洵非無據。爰就原告請求賠償之項目、金額
    ，審酌如下：
  (1)醫療費用部分：
    原告乙○○支出被害人許夢純之醫療費用一萬四千二百三十四元，業據原告乙○
    ○提出行政院衛生署桃園醫院醫療費用證明單影本一紙為證，此被告所不爭執，
    故原告此部份之主張，堪信為真實。
  (2)喪葬費用部份：
    原告乙○○主張為被害人許夢純支出喪葬費用二十八萬九千四百四十元，業據原
    告乙○○提出和平禪寺感謝函、和平禪寺公益祀堂核准證各一份（均為影本）附
    卷可稽，被告對此亦不爭執，故原告乙○○此部分之主張，亦屬有據。
  (3)扶養費用部分：
    按被害人對於第三人負有法定扶養義務者，加害人對於第三人亦應負損害賠償責
    任；而受扶養權利者，以不能維持生活而無謀生能力者為限；前項無謀生能力之
    限制，於直系血親尊親屬，不適用之，民法第一百九十二條第二項、第一千一百
    十七條第一項、第二項分別定有明文。故直系血親尊親屬受扶養之權利，雖不受
    無謀生能力之限制，惟仍應受「不能維持生活」之限制，所謂不能維持生活係指
    不能以自己之財產、勞力之所得以維持之生活而言，與有無謀生能力不同。原告
    雖為被害人許夢純之父、母，然原告乙○○自承其職業係在交通公司擔任外務工
    作，月入有約三萬元等情，原告丙○○自承其職業係在電子公司擔任作業員，月
    入約一萬八千元，名下有不動產等情，故原告二人並無不能維持生活之情事，原
    告應不得請求扶養費用。
  (4)精神慰藉金部分：
    按不法侵害他人致死者，被害人之父、母、子、女及配偶，雖非財產上之損害，
    亦得請求賠償相當之金額，民法第一百九十四條定有明文。經查，原告為被害人
    許夢純之父、母，被害人許夢純死亡時年僅二十歲，詎遭本件車禍驟然逝世，原
    告二人痛失女兒，精神上自應受有相當之痛苦，得依首開規定請求精神慰撫金。
    本院斟酌被告是大專肄業，職業為業務員，月入約二萬多元，名下無財產，原告
    乙○○是高中肄業，於交通公司擔任外務，月入約三萬元，名下無財產，原告丙
    ○○是國小畢業，職業係在電子公司擔任作業員，月入約一萬八千元，名下有不
    動產等兩造身分、地位及經濟狀況、本件車禍發生之始末等一切情狀，認為原告
    二人各請求精神慰撫金一百萬元為適當。
伍、按損害之發生或擴大，被害人與有過失者，法院得減輕賠償金額或免除之，民法
    第二百十七條第一項定有明文。次按行人穿越道路，應依左列規定：在禁止穿越
    、劃有分向限制線、設有劃分島或護欄之路段，不得穿越道路，道路交通安全規
    則第一百三十四條第二款定有明文。經查，本件被害人許夢純於肇事當時，係行
    走穿越桃園縣八德市○○○路、中華北街口附近，該路段係設有劃分島禁止穿越
    道路之路段，而原告並不否認被害人許夢純於案發當時係行走穿越上開路段，且
    有證人陳清雅於臺灣高等法院九十一年度交上易字第四一九號刑事案件審理中證
    稱：被害人許夢純係在旁邊設置有分隔島之路段遭被告駕駛之車輛撞擊等語，並
    繪製有現場草圖一紙附於上開刑事卷宗中可稽，而證人即至現場處理之警員楊朝
    賢則於本院九十一年度交易字第三六二號刑事案件審理中證稱：案發路口一百五
    十公尺內並無行人穿越道等語屬實，並經本院核閱道路交通事故調查報告表無誤
    ，足認被害人許夢純就事故之發生與有過失，原告雖均非直接被害人，惟依公平
    原則，就被害人許夢純之過失亦有民法第二百十七條過失相抵規定適用（最高法
    院七十三年台上字第一八二號判例參照）。本院斟酌前揭認定被告疏未注意車前
    狀況、超速駕駛，而被害人許夢純未依規定在設有劃分島之路段，不得穿越道路
    之兩造過失情節，認本件被告應負三分之二之責任，被害人許夢純則應負三分之
    一之責任，方屬公允。故減輕被告三分之一之賠償責任後，被告應賠償原告乙○
    ○之金額為八十六萬九千一百十六元【計算式：（14234＋289440＋0000000）×
    2/3＝869116】，原告丙○○之金額為六十六萬六千六百六十七元【0000000×
    2/3＝666667，元以下四捨五入】。
陸、另按保險人依強制汽車責任保險法規定給付之保險金，視為加害人或被保險人損
    害賠償金額之一部分，加害人或保險人受賠償請求時，得扣除之，強制汽車責任
    保險法第三十條定有明文。本件原告二人已由保險公司受領一百四十一萬四千二
    百三十四元之保險金，為被告所不爭執，且有第一產物保險股份有限公司九十二
    年十月二十四日一產服字第九二０五二號函附卷可稽，故依上開規定此部分亦應
    扣除之。然該法就請求權人有數人，或請求權賠償之項目有二宗以上，而其金額
    逾保險金時，應如何扣除，並未有明文規定，本院認為應類推適用民法有關抵充
    之規定為處理，亦即除清償人已有指定應抵充之債務外，應先抵充請求權人已支
    出而得向賠償義務人求償之共益費用，再就各請求權人得請求之損害賠償數額比
    例抵充。準此，原告已受領之一百四十一萬四千二百三十四元保險金，應先扣除
    原告乙○○為被害人所支出之醫療費用及殯葬費用共三十萬三千六百七十四元（
    計算式：14234＋289440＝303674 ），按過失比例得求償二十萬二千四百四十九
    元（計算式：303674×2/3＝202449 ，元以下四捨五入），尚餘一百二十一萬一
    千七百八十五元（計算式：0000000–202449＝0000000），而依強制汽車責任保
    險法第十條第二項規定，死亡給付之受益人為被害人之繼承人，原告乙○○、丙
    ○○依法為被害人許夢純之第一順位繼承人，理應按債權額比例分享，則原告乙
    ○○尚得請求之金額為六十六萬六千六百六十七元（計算式：000000－000000＝
    666667），原告丙○○原得請求金額為六十六萬六千六百六十七元，依上開債權
    額比例扣抵後，原告乙○○得請求之金額為六萬零七百七十五元（計算式：
    666667–〔0000000×666667÷｛666667＋666667｝〕＝60775），原告丙○○得
    請求金額為六萬零七百七十五元（計算式：666667–〔0000000×666667÷｛
    666667 ＋666667｝〕＝60775）。
柒、綜上所述，原告基於侵權行為之法律關係，請求被告給付原告各六萬零七百七十
    五元，及均自刑事附帶民事起訴狀繕本送達被告翌日（即九十一年八月一日起）
    至清償日止，按年息百分之五計算之法定遲延利息範圍內，洵屬正當，應予准許
    ，逾此部分所為之請求，則無理由，應予駁回。原告陳明願供擔保聲請宣告假執
    行，但本件係所命給付價額未逾五十萬元之判決，爰依民事訴訟法第三百八十九
    條第一項第五款規定依職權宣告假執行，原告之假執行聲請，僅係促請法院上開
    職權宣告之發動，此外，原告敗訴部分，因訴業經駁回，故該部分之假執行聲請
    ，則已失附麗，爰併予駁回。
捌、據上論結，原告之訴為一部有理由，一部無理由，並依民事訴訟法第七十九條、
    第八十五條第一項、第三百八十九條第一項第五款，判決如主文。
中      華      民      國    九十二    年    十二    月      十六      日
                              臺灣桃園地方法院民事第二庭
~B審判長法官  邱瑞祥
~B      法官  劉佩宜
~B      法官  張明儀
右正本係照原本作成
如對於本判決上訴，應於判決送達後二十日內向本院提出上訴狀。
中      華      民      國    九十二    年     十二     月     十七     日
~B法院書記官  黃文琪


司法院資訊處製作；財團法人民間司法改革基金會備份。
